【裁判字號】    98,訴,1816
【裁判日期】    990625
【裁判案由】    損害賠償
【裁判全文】
臺灣桃園地方法院民事判決              98年度訴字第1816號
原      告  蔡青容原名蔡湘宜.
訴訟代理人  李宏文律師
            楊美琦
被      告  吳俊毅
上列當事人間因本院98年度審交易字第1 號過失傷害案件，原告
提起附帶民事訴訟（98年度審交附民字第106 號），經本院刑事
庭移送前來，於民國99年6 月2 日辯論終結，本院判決如下：
    主  文
被告應給付原告新台幣壹佰零肆萬仟佰零玖元，及自民國九
十八年九月十五日起至清償日止，按年息百分之五計算之利息。
原告其餘之訴駁回。
訴訟費用由被告負擔五分之二，餘由原告負擔。
本判決第一項於原告以新台幣拾肆萬捌仟元供擔保後，得假執
行。
原告其餘假執行之聲請駁回。
    事實及理由
一、原告（原名蔡湘宜，於民國99年2 月4 日改名，見本院卷第
    98頁）起訴主張：
  (一)被告於97年1 月24日晚間11時許，駕駛車牌號碼3993-PC 號
    自用小客車（下稱系爭車輛），沿桃園縣中壢市○○○○縣道
    由高鐵方向行駛往山東里8 鄰方向行駛，於同日晚間11時10
    分許，行經桃42線縣道與山東路路口，本應注意車前狀況，
    隨時採取必要之安全措施，而依當時情形，並無不能注意之
    情事，竟疏未注意，且以時速50至60公里之速度超速行駛，
    而未察覺由訴外人朱逸寧騎乘並搭載伊之車牌號碼H7J-501
    號重型機車（下稱系爭機車）沿山東路由中正路往大園方向
    行駛，遂以車頭碰撞系爭機車右側，致伊往前拋摔於路面，
    而受有右股骨頸骨折、右腓骨骨折、右踝骨骨折、右大腿鈍
    挫傷、小腿擦傷及頭部外傷等傷害。
  (二)被告之過失侵權行為致伊受有如後述之損害：
  1.醫療費用：
    伊受有上開傷害，合計支出醫療費用11萬7,699 元。
  2.交通費用：
    因伊身體行動不便，看診往返以搭乘計程車，合計支出車資
    為1 萬2,250 元。
  3.看護費用：
    伊於本件事故住院20日，須專人照護，以看護費用行情每日
    1,000 元計算，共計2 萬元。
  4.工作收入損失：
    伊所受之傷害，據長庚醫療財團法人林口長庚紀念醫院（下
    稱長庚醫院）99年3 月19日之診斷證明表示，自97年2 月4
    日出院後，宜休養3 個月，右下肢不宜負重3 個月，骨內固
    定器拔除手術於98年4 月21日出院，宜休養2 個星期，加上
    住院期間20日，可知伊無法工作為7 個月又4 天，以每月薪
    資3 萬元為計算，共計21萬4,000 元之工作損失。
  5.傷後除疤美容手術費用：
    伊所受之傷害，分別造成右髖疤痕11.5公分、2.5 公分、2
    公分、3 公分，右踝疤痕9.5 公分及0.5 公分，據長庚醫院
    99年4 月1 日之診斷證明書表示修復疤痕費用為1 公分1 萬
    元，伊之疤痕共計29公分，故請求修疤費用29萬元。
  6.替換陶瓷人工髖關節費用：
    伊所受之傷害，需裝置陶瓷人工髖關節，而其使用年限為20
    年，據內政部97年簡易生命表，台灣女性平均餘命為81.94
    歲，則伊至少尚須置換3 次陶瓷人工髖關節，以每次8 萬元
    計算，共須花費24萬元。
  7.精神慰撫金：
    因本件事故伊受有上開傷害，致右腿無法正常屈伸，喪失部
    分物理能力，經多次手術。且伊正值青壯年時期，腿部亦留
    下多處疤痕，對於注重容貌之未婚女性而言，縱使美容也無
    法回復皮膚平整，伊所受之身心上創傷實難謂輕微，無法以
    言語表達，故就精神損害請求賠償160 萬6,051 元。
  (三)綜上，被告之過失傷害行為致伊受有財產上及非財產上損害
    ，爰依民法第184 條第1 項前段、第193 條第1 項、第195
    條第1 項前段之規定請求被告負侵權行為損害賠償責任，並
    聲明：1.被告應給付原告250 萬元，及自起訴狀繕本送達之
    翌日起至清償日止，按年息5%計算之利息；2.原告願供擔保
    ，請准宣告假執行等語。
二、被告則辯以：本件事故責任業經本院98年度審交易字第1 號
    刑事判決認定其之過失傷害，並易科罰金在案，故肇事責任
    之歸屬已然確定。其就原告上開主張之損害賠償，除工作損
    失、美容手術費用、置換人工髖關節費用及精神慰撫金以外
    之金額，均不爭執，惟僅同意包含強制險理賠部分於60萬元
    以內賠償，並聲明：原告之訴及假執行之聲請逾60萬元部分
    均駁回等語。
三、原告主張：被告於上開時地，駕駛系爭車輛，因疏未注意道
    路交通安全規則第93條第1 項、第94條第3 項之規定，而以
    超過當地速限之時速50至60公里之速度行駛，復未注意車前
    狀況，並隨時採取必要之安全措施，乃撞擊由朱逸寧騎乘搭
    載伊之系爭機車，致伊受有前揭之傷害，被告顯有過失等語
    ，業據原告引用本院98年度審交易字第1 號刑事判決（下稱
    本件刑事案件）所認定之事實而為主張，且經被告到庭就其
    於本件車禍事故有如上之過失責任所不爭執（見本院卷第35
    頁），復經本院依職權調閱本件刑事案件卷宗無誤，是上開
    事實足以認定，且被告上述之過失與原告後述所受之損害間
    ，並有相當因果關係，亦可認定。
四、按因故意或過失，不法侵害他人之權利者，負損害賠償責任
    。汽車、機車或其他非依軌道行駛之動力車輛，在使用中加
    損害於他人者，駕駛人應賠償因此所生之損害。不法侵害他
    人之身體或健康者，對於被害人因此喪失或減少勞動能力或
    增加生活上之需要時，應負損害賠償責任。不法侵害他人之
    身體者，被害人雖非財產上之損害，亦得請求賠償相當之金
    額，民法第184 條第1 項前段、第191 條之2 前段、第193
    條第1 項、第195 條第1 項前段分別定有明文。查原告因被
    告前揭之過失而受有傷害，原告自得依上開規定請求被告負
    損害賠償責任。茲就原告請求之金額是否有理由，逐項審酌
    如后：
  (一)醫療費用部分：
    原告主張：伊因本件所受傷害，自費支付醫療費用11萬7,69
    9 元等語，業據提出天晟醫院收據1 紙、長庚醫院收據26紙
    、敏盛醫院收據1 紙為證（見本院卷第60-84 、111 、112
    頁），而為被告所不爭執（見本院卷第104 頁），應認可採
    。
  (二)交通費用部分：
    原告主張：伊受傷後，回診往返所支出之計程車車資，總計
    金額為1 萬2,250 元等語，業據提出收據18紙為憑（見本院
    卷第85-89 頁），而為被告所不爭執（見本院卷第104 頁）
    ，應認可採。
  (三)看護費部分：
    原告主張：伊於住院之20日期間，無法自理生活，須人看護
    ，以每日1,000 元計算，請求2 萬元之看護費用等語，為被
    告所不爭執（見本院卷第104 頁反面），應認可採。
  (四)不能工作之損害部分：
    原告主張：伊於本件事故發生前，每日薪資1 千元，每月薪
    資為3 萬元，因本件事故之傷害，共計7 個月又4 天無法工
    作，受有薪資損失為21萬4,000 元等語，被告固不爭執原告
    於事故前原薪資收入為每月3 萬元乙節（見本院卷第95頁）
    ，惟否認原告有7 個月又4 天不能工作之事實。查，上情經
    本院向長庚醫院函詢結果，該院覆稱略以：原告於97年1 月
    25日至該院急診、住院，經手術治療後於同年2 月4 日出院
    ，依原告出院時之病情研判，因右下肢股骨頸骨折及內踝骨
    骨折因素，至少3 至6 個月期間不宜負重行走等語（見本院
    卷第44頁）；又依原告所提出之該院99年3 月19日診斷證明
    書所示：原告嗣又於98年1 月15日住院施行右人工髖關節置
    換手術，於同年月20日出院，再98年4 月19日住院，於翌日
    施行骨內固定器拔除手術，於同年月21日出院，宜休養2 個
    星期（見本院卷第131 頁），則原告主張：伊於第1 次出院
    後有6 個月不能工作，於第3 次出院後有2 個星期即14天不
    能工作，及3 次住院期間計20天（11日＋3 日＋6 日）不能
    工作，合計7 個月又4 天（6 個月＋14日＋20日）等語，即
    屬有據。再以伊每月薪資3 萬元（每日則為1 千元）計算，
    原告主張：伊因本件事故受有不能工作之損害21萬4,000 元
    （計算式：7 月×3 萬元＋4 天×1 千元）等語，亦屬可採
    。
  (五)傷後除疤美容手術費用部分：
    原告主張：伊所受傷害，分別造成右髖疤痕11.5公分、2.5
    公分、2 公分、3 公分，右踝疤痕9.5 公分及0.5 公分，合
    計疤痕29公分，而修復疤痕費用為1 公分1 萬元，所需費用
    共計29萬元等語，業據提出與伊所述相符之長庚醫院99年3
    月19日、99年4 月1 日診斷證明書2 紙及照片5 張在卷為證
    （見本院卷第131 、134-137 頁），足信屬實，而上開費用
    經核又屬原告因本件車禍所受傷害回復原狀所必要之費用，
    是原告請求被告應賠償伊上開費用29萬元，自屬可採，被告
    空言否認，則無可採。
  (六)置換陶瓷人工髖關節費用部分：
    原告主張：伊因本件所受之傷害，將來需置換陶瓷人工髖關
    節3 次，以每次8 萬元計算，合計費用為24萬元等語，亦為
    被告所否認。惟查，原告係於98年1 月15日住院施行右人工
    髖關節置換手術，已如前述，又陶瓷人工髖關節的使用年限
    因人而異，只要避免跑、跳及粗重工作，小心使用一般認為
    使用年限可達1 、20年，長庚醫院置換人工髖關節之民眾自
    付價為60,010元等情，亦有原告提出之長庚醫院衛教天地人
    工髖關節說明頁、行政院衛生署中央健康保險局各醫院進用
    陶瓷人工髖關節價格等資料在卷可參（見本院卷第144-154
    頁），原告嗣就每次置換人工髖關節之費用改以60,010元而
    為主張，而為被告所不爭執，堪予採信。再查，原告係78年
    7 月17日出生，有伊之戶籍謄本在卷可稽（見本院卷第98頁
    ），是伊於施行上開手術時年19歲，以每20年須置換1 次人
    工髖關節計算，參考內政部97年簡易生命表，台灣女性零歲
    平均餘命為81.94 歲，則原告主張伊至少須再置換3 次陶瓷
    人工髖關節，金額總計180,030 元等語，亦屬可採，逾此金
    額之請求，則屬無據。另本院審酌前開置換陶瓷人工髖關節
    費用，雖屬將來方發生之費用，惟該裝置費用日後勢因物價
    指數波動而調高等情，故原告就此費用雖一次取得，然無扣
    除中間利息之必要，以求其平，附此敘明。
  (七)精神慰撫金部分：
    本件原告既因被告前揭過失不法侵害伊身體之行為，致受有
    右股骨頸骨折、右腓骨骨折、右踝骨骨折、右大腿鈍挫傷、
    小腿擦傷及頭部外傷之傷害等傷害，因此需多次住院接受開
    刀治療，終生裝置人工髖關節，並須定期更換，身上多處存
    在受傷及手術疤痕，又車禍時原告為年僅19歲之未婚年輕女
    性，精神上深感痛苦，自無待言。本件斟酌上情，及原告於
    本件車禍時任職商行櫃台收銀員、每月薪資約3 萬元、學歷
    為國中畢業、未婚、名下並無財產；被告則為研究所畢業、
    任職工程師，每月薪資約4 萬元、未婚、名下有不動產，並
    有利息、薪資、股利所得，於97年度之所得總額為75萬1,17
    1 元、財產總額為1,18萬4,817 元等情，業據兩造互陳在卷
    ，並有稅務電子閘門提供之財產所得調件明細表等附卷可參
    （見本院卷第38、39、24-33 頁），併被告之過失情節等各
    情，認原告請求160 萬6,051 元之精神慰撫金，尚嫌過高，
    應以30萬元為適當。
  (八)綜上，原告因本件車禍所受損害之金額總計為113 萬3,979
    元（計算式：117699＋12250 ＋20000 ＋214000＋290000
    ＋180,030 ＋300,000 ）。
五、次按，保險人依本法規定給付之保險金，視為加害人或被保
    險人損害賠償金額之一部份；加害人或被保險人受賠償請求
    時，得扣除之，強制汽車責任保險法第30條定有明文。本件
    原告業已受領受領強制保險理賠金9 萬0,670 元，此為原告
    所自認（見本院卷第104 頁），則此項金額自原告所得請求
    之金額中扣除後，原告尚得請求104 萬3,309 元（計算式：
    0000000 000,670）。
六、再按，給付無確定期限者，債務人於債權人得請求給付時，
    經其催告而未為給付，自受催告時起，負遲延責任。其經債
    權人起訴，或依督促程式送達支付命令，或為其他相類之行
    為者，與催告有同一之效力；遲延之債務，以支付金錢為標
    的者，債權人得請求依法定利率計算之遲延利息，民法第22
    9 條第2 項、第233 條第1 項前段分別定有明文。從而，原
    告本於侵權行為之法律關係，請求被告給付原告104 萬3,30
    9 元，及自刑事附帶民事起訴狀繕本送達之翌日即98年9 月
    15日（見本院卷第10頁）起至清償日止，按年息5%計算之利
    息，為有理由，應予准許。逾此範圍之請求，為無理由，應
    予駁回。再原告陳明願供擔保，為假執行之宣告，就原告勝
    訴部分，核無不合，茲酌定相當之擔保金額准許之；至原告
    敗訴部分，其假執行之聲請失所依附，應併駁回之。
七、本件事證已臻明確，兩造其餘之主張、陳述及所提之證據資
    料，核與判決結果無何影響，爰不一一論述，附此敘明。
八、據上論結，本件原告之訴為一部有理由、一部無理由，依民
    事訴訟法第79條、第390 條第2 項，判決如主文。
中    華    民    國    99    年    6     月    25    日
                  民事第一庭    法  官  范明達
以上正本係照原本作成
如對本判決上訴，須於判決送達後20日內向本院提出上訴狀。
如委任律師提起上訴者，應一併繳納上訴審裁判費。
中    華    民    國    99    年    6     月    28    日
                                書記官  李心怡

司法院資訊處製作；財團法人民間司法改革基金會備份。
